【裁判字號】    97,上訴,344
【裁判日期】    970530
【裁判案由】    殺人未遂
【裁判全文】
臺灣高等法院高雄分院刑事判決         97年度上訴字第344號
上  訴  人  臺灣屏東地方法院檢察署檢察官
被      告  乙○○
指定辯護人  本院公設辯護人  孫妙岑
上列上訴人因被告殺人未遂案件，不服臺灣屏東地方法院96年度
訴字第635 號中華民國96年11月21日第一審判決（起訴案號：臺
灣屏東地方法院檢察署95年度偵字第1758號），提起上訴，本院
判決如下：
    主  文
上訴駁回。
    理  由
一、公訴意旨略以：被告乙○○與甲○○係朋友關係，雙方於民
    國（以下同）95年1 月27日14時許，在屏東縣高樹鄉廣福村
    廣福國小對面老胡檳榔攤碰面時，乙○○邀約甲○○玩天九
    牌，甲○○不願意，提議雙方喝酒即可，引起乙○○不快，
    乃要求同登上屏東縣三地門鄉賽嘉滑翔翼起飛點處喝酒，經
    甲○○同意後，即由乙○○開車載同甲○○及張國勝前往賽
    嘉滑翔翼起飛點，另由鍾孟翔駕駛另一台車隨同前往；嗣乙
    ○○駕車駛抵三地門鄉賽嘉村往滑翔翼起飛點之產業道路中
    段時，乙○○要甲○○下車，甲○○不疑有他，即下車在山
    谷邊小解，詎乙○○見狀，竟萌殺人犯意，明知將人推落山
    谷有致死之可能，在不違反其本意之情況下，趁機將甲○○
    推落山谷，幸甲○○在翻滾中，僅造成背部受有9 處擦傷、
    右下肢2 處挫傷、左下肢2 處挫傷，並及時攀住樹枝，卒未
    墮落谷底而死亡，嗣甲○○以手機聯繫渠姐楊玉蓮報警而獲
    救，因認被告乙○○涉有刑法第271 條第2 項、第1 項之殺
    人未遂罪嫌。
二、公訴人認被告乙○○涉有殺人未遂之犯行，無非係以上揭遭
    被告推落山谷之事實，業據被害人甲○○指訴綦詳，並經證
    人鍾孟翔陳稱：我看到一個影子滑下去時，被告在那個影子
    旁邊等語，及證人楊玉蓮陳稱：告訴人打電話告知被推落山
    谷等語屬實，又經檢察官勘驗現場，發現該懸崖與山谷接近
    垂直狀態，道路上坡路邊距山崖側約10公尺，跌落山谷有致
    死之可能，有檢察官勘驗筆錄可憑，被害人甲○○跌落山谷
    受有背部9 處擦傷、右下肢2 處挫傷、左下肢2 處挫傷，此
    有診斷證明書可稽等語，為其論據。
三、訊據被告乙○○固承認有於上開時間搭載被害人甲○○至上
    開地點，及甲○○有掉落山谷等情，惟堅決否認有何殺人未
    遂犯行，辯稱：我沒有殺人的犯意，被害人甲○○是因為自
    己不小心才跌落山谷的，我沒有推他下去等語。經查：
（一）被告乙○○有於上開時、地推被害人甲○○，致被害人跌
      落山谷一節，業據證人即告訴人甲○○於警詢及偵查中陳
      述明確（見警卷第9 、13、15頁及偵卷第21頁），且證人
      即甲○○之姐楊玉連及案發當時開車在被告之後的鍾孟翔
      於偵查中分別證述「楊俊源有打電話跟我說他被推下去」
      、「他說他被帶出去要講事情，被人家推下去」、「我在
      後面只看到一個影子滑下去，乙○○在前個影子的旁邊，
      當時我距離那個影子約5 公尺」等語（見偵卷第15、16頁
      ），足見被告乙○○確實有將被害人甲○○推落山谷之事
      實。雖證人甲○○於原審審理時改稱：是被告不小心碰到
      排檔桿，才撞我下去的等語（見原審96年11月7 日審判筆
      錄），但依證人甲○○於偵查中所述「他不小心碰到我的
      臀部，我就掉到山谷」等語（偵卷第8 頁），可知當時證
      人甲○○當時係背對車子而面向山谷，則衡諸常情，證人
      甲○○自無可能看到車內情形，再者，證人甲○○於原審
      審理時又一度改稱我有動到排檔桿等語（見原審96年11月
      7 日審判筆錄），益見證人甲○○於原審審理時之上開證
      述，係事後與被告乙○○和解而為迴護之詞，不足採信。
（二）檢察官之勘驗筆錄固載明案發現場懸崖與山谷接近垂直狀
      態等語，然依原審所附勘驗之照片，並不足以認定檢察官
      勘驗筆錄所載「接近垂直狀態」之情形，而係垂直指該坡
      度呈90度直角之情形，且依證人即前往救援者劉永進於原
      審審理時證述：「（坡度幾度？）差不多四十五度」等語
      （見原審96年11月7 日審判筆錄），參酌警卷第29頁照片
      所顯示救援攀爬繩索所呈現的角度，為銳角而非直角，又
      依該照片顯示草木是生長在斜坡上，而繩索是隨斜坡而下
      （見警卷第29頁照片），是應認該山坡地之坡度並非是直
      角，檢察官謂該山坡地是直角，並非實情。
（三）又本院受命法官前往勘驗現場結果認：該地是屬山坡地，
      長有雜草、樹木，坡度約70度，該地土質鬆軟等情，此有
      97年4 月3 日本院勘驗筆錄及所拍照片可憑（見本院卷第
      37頁以下）。因該山坡地仍可站立人（見本院卷第39頁照
      片），故非90度角（若90度角則不可能站立人），檢察官
      謂該山坡地是呈90度角，尚非可採。又該地是山坡地，並
      非是谷地，又該山坡地是泥土地，長有雜草、樹木，並無
      石頭，並非是山崖、崖壁，而是一般所常見之草木山坡地
      ，公訴人謂該地是山崖、谷地，亦非可採。
（四）又本件案發地點之山坡地，長有樹木、樹籐及雜草叢生，
      有警卷現場照片及原審卷存勘驗照片可證（見警卷第28、
      29 頁 及原審卷第10、11頁）），於客觀上判斷，縱將人
      自此推落，亦即易為上開樹木、樹籐及雜草所牽絆，當不
      致於跌落太遠，可見被告乙○○當時應無致證人甲○○於
      死之主觀犯意，否則其大可選擇較為平滑之山谷而將之推
      落。又該山坡地土質鬆軟，為黃、紅色之泥土，此有本院
      卷第42頁照片可憑，又該山坡地除長有雜草、樹木外，其
      下有枯草木、落葉，此亦有本院卷第39、40、41頁照片可
      稽，若人摔跌滾落在該鬆軟土質、長有雜草、樹木、地上
      舖有枯草木、落葉處所，應當不致於嚴重，此觀被害人之
      傷僅為背部受有9 處擦傷、右下肢2 處挫傷、左下肢2處
      挫傷，並未造成危及生命之危險，是被告乙○○辯稱無殺
      人犯意，應屬可信；況證人即被害人甲○○於偵查中證稱
      其與被告是很好的朋友等語（見偵卷第7 頁），是被告乙
      ○○與被害人甲○○既無重大利害關係或仇怨糾葛，縱事
      發之前雙方有因賭博發生口角衝突，衡諸常情，亦當不足
      以引發被告乙○○殺人動機，足徵被告乙○○辯稱無殺人
      之犯意，應屬可信。
    綜上所述，因該地是山坡地，並非是谷地，又該山坡地是泥
    土地，長有雜草、樹木，並無石頭，並非是山崖、崖壁，而
    是一般所常見之草木山坡地，又該山坡地土質鬆軟，為黃、
    紅色之泥土，除長有雜草、樹木外，其下有枯草木、落葉，
    並無石頭、崖壁，縱人自此掉落，易為上開樹木、樹籐及雜
    草所牽絆，當不致於跌落太遠，亦不致碰觸硬物而傷及要害
    ，又被害人之傷僅為背部受有9 處擦傷、右下肢2 處挫傷、
    左下肢2 處挫傷，並未造成危及生命之危險，是被告乙○○
    辯稱當時應無致甲○○於死之意，尚堪採信，此外復查無其
    他確切證據證明被告乙○○有殺人意圖，其殺人犯罪即屬不
    能證明，被告乙○○所為應屬傷害罪範疇。
四、按告訴乃論之罪，告訴人於第一審辯論終結前，得撤回其告
    訴；又告訴經撤回者，法院應諭知不受理之判決，刑事訴訟
    法第238 條第1 項，及第303 條第3 款定有明文。本件被告
    乙○○所為係傷害行為，而此傷害部分業據告訴人甲○○於
    偵查中表示撤回告訴（見偵查卷第21頁），從而原審以不能
    證明被告犯殺人未遂罪，認被告乙○○所為係屬傷害罪，而
    告訴人甲○○已於偵查中表示撤回告訴，原審依法諭知不受
    理判決，核無不合，檢察官上訴指摘原判決不當，為無理由
    ，應予駁回。
據上論結，應依刑事訴訟法第368 條，判決如主文。
本案經檢察官許月雲到庭執行職務。
中    華    民    國    97    年    5     月    30    日
                    刑事第六庭    審判長法  官  邱永貴
                                        法  官  李嘉興
                                        法  官  張盛喜
以上正本證明與原本無異。
被告不得上訴。
檢察官如不服本判決應於收受本判決後10日內向本院提出上訴書
狀，其未敘述上訴理由者，並得於提起上訴後10日內向本院補提
理由書狀（均須按他造當事人之人數附繕本）「切勿逕送上級法
院」。
中    華    民    國    97    年    5     月    30    日
                                        書記官  黃一秋


司法院資訊處製作；財團法人民間司法改革基金會備份。
